【裁判字號】    89,台上,7557
【裁判日期】    891214
【裁判案由】    過失致人於死
【裁判全文】
最高法院刑事判決                              八十九年度台上字第七五五七號
    上  訴  人  甲○○
右上訴人因過失致人於死案件，不服台灣高等法院台南分院中華民國八十七年九月三
十日第二審判決（八十七年度交上訴字第一四六九號，起訴案號：台灣雲林地方法院
檢察署八十六年度偵字第五七八○號），提起上訴，本院判決如左：
    主  文
上訴駁回。
    理  由
按刑事訴訟法第三百七十七條規定：上訴於第三審法院，非以判決違背法令為理由，
不得為之。是提起第三審上訴，應以原判決違背法令為理由，係屬法定要件。且必須
依據卷內資料為具體之指摘，並足據以辨認原判決已具備違背法令之形式，始屬相當
。本件原判決依憑上訴人甲○○坦承有於民國八十六年十一月二十一日下午六時許將
ＨＴ－七八八七號營業大貨車停在雲林縣莿桐鄉○○路大美村八十五之十九號對面路
邊，致被害人陳昶升騎乘機車經過不慎撞及之事實，告訴人即被害人之父陳倉雄之指
訴，並有道路交通事故調查報告表及車禍現場照片六幀在卷可稽。按汽車在快車道等
處，不得臨時停車，在顯有妨害他車通行之處所，不得停車，又停於路邊之車輛，在
夜間無燈光設備或照明不清之道路，均應顯示停車燈光或反光標誌，道路交通安全規
則第一百十一條第一款、第一百十二條第九款、第十三款分別定有明文。上訴人既領
有營業駕駛執照，係從事駕駛業務之人，對前揭規定自難諉為不知，而為上訴人應注
意並能注意之事，而依當時之客觀狀況，又無不能注意之情形，竟疏於注意在上述時
地停車，復未顯示足以使人知悉車輛停車之停車燈光、反光標誌或豎立其他警告標誌
，係本件車禍肇事之主因，自難辭其過失責任。而被害人陳昶升確因本件車禍致受有
頭部挫傷、顱內出血，經送醫不治死亡，復據檢察官督同檢驗員相驗明確，製有勘驗
筆錄、相驗屍體證明書、驗斷書、勘驗筆錄在卷可按。被害人因本件車禍死亡，核與
上訴人之過失行為間，有相當因果關係等證據資料，認定上訴人有如原判決事實欄所
載從事業務之人，因業務上之過失致人於死犯行。因而撤銷第一審不當之判決，仍論
處上訴人罪刑，已於理由內詳細敘述其所憑之證據及認定之理由。並說明上訴人所辯
伊有打方向燈云云，不足採信，已依據卷內資料詳予指駁。從形式上觀察，原判決並
無違背法令情形存在。次查犯罪事實之認定及證據之取捨，乃事實審法院之職權，且
法院憑以認定犯罪事實之證據，並不以直接證據為限，即綜合各種證據，本於推理作
用，為其認定犯罪事實之基礎，如不違背經驗法則與論理法則，即不得指為違法，而
據為上訴第三審之理由。原判決綜合各種證據，認定上訴人有上揭犯行，究竟違背如
何之經驗法則或論理法則。上訴意旨，並未具體指明，徒就原判決已說明之事項或屬
原審採證認事職權之適法行使，任意指摘有職權調查未盡之違法，且仍為單純事實之
爭執，難謂為適法之第三審上訴理由。再按量刑之輕重，原屬審判上之職權，且原判
決已說明量刑時已審酌被害人與有過失，上訴人過失之程度較重等情形，而在法定刑
度內量處其刑，上訴意旨徒就原判決明白論斷之事項，任意指摘原判決量刑未慮及被
害人與有過失云云，亦非依卷內資料執為指摘之合法上訴理由。又卷附台灣省嘉雲區
車輛行車事故鑑定委員會鑑定意見書雖誤載上揭道路路寬為七‧八公尺，與原判決所
認定路寬約七‧二公尺不同，但於本件判決無影響，亦不得為上訴第三審之理由。其
他上訴意旨置原判決理由已明白論斷之事項於不顧，泛詞指摘原審調查職權未盡、理
由矛盾等，核與前揭得為第三審上訴理由之法定要件不相適合，其上訴違背法律上之
程式，應予駁回。
據上論結，應依刑事訴訟法第三百九十五條前段，判決如主文。
中      華      民      國    八十九    年     十二     月     十四     日
                              最高法院刑事第三庭
                                  審判長法官  陳  錫  奎
                                        法官  洪  清  江
                                        法官  吳  昆  仁
                                        法官  李  伯  道
                                        法官  陳  世  雄
      右正本證明與原本無異
                                              書  記  官
中      華      民      國    八十九    年     十二     月     十九     日


司法院資訊處製作；財團法人民間司法改革基金會備份。
